【裁判字號】    95,附民,173
【裁判日期】    951013
【裁判案由】    傷害
【裁判全文】
臺灣高等法院刑事附帶民事訴訟判決     95年度附民字第173號
  原      告  丙○○
  被      告  乙○○
              甲○○
  共      同
  訴訟代理人  張世柱律師
上列被告因傷害案件（本院95年度上易字第1484號），原告提起
附帶民事訴訟，請求損害賠償，本院判決如下：
   主  文
被告乙○○應給付原告新台幣捌萬壹仟貳佰壹拾元，及自民國95
年9月12日起至清償日止，按年息百分之五計算之利息。
原告其餘之訴駁回。
本判決第一項於原告以新台幣貳萬柒仟零柒拾元為被告乙○○供
擔保後，得假執行。但被告乙○○於假執行程序實施前，以新台
幣捌萬壹仟貳佰壹拾元為原告預供擔保，得免為假執行。
原告其餘假執行之聲請駁回。
   事  實
甲、原告方面：
一、訴之聲明求為判決被告乙○○及甲○○應連帶給付原告新臺
    幣（下同）一百五十萬五千六百零七元及自起訴狀繕本送達
    翌日起至清償日止，按年息百分之五之利息，並請准供擔保
    宣告假執行。
二、事實之陳述：原告於民國（下同）94年 9月30日晚間10時45
    分許，與友人陳麗惠相約前往臺北市○○區○○街夜市欲商
    談買賣中古車事宜，欲將所騎乘之機車停放於臺北市○○區
    ○○街66號前，遭被告乙○○之妻子拒絕，雙方發生口角，
    未料被告乙○○即與被告甲○○基於共同傷害原告之犯意聯
    絡，被告甲○○由原告後方抱住原告，被告乙○○則持塑膠
    椅砸擊原告，渠等並共同出手毆打原告，因而致使原告受有
    頭部外傷、枕頭血腫塊、頸部挫傷、腹部挫傷等傷害外，並
    使原告無法工作時間長達一年，並因此造成原告精神上受有
    莫大之傷害，因而得到憂鬱症，為此提起本件附帶民事訴訟
    ，請求判決如訴之聲明。
三、證據：三軍總醫院醫療費用收據6紙、天主教靈醫會羅東聖
    母醫院醫療費用收據2紙及三軍總醫院出具之診斷證明書2紙
    ，其餘援用刑事訴訟之證據。
乙、被告方面：
一、訴之聲明均求為判決駁回原告之訴及假執行之聲請，如受不
    利之判決，願供擔保請准宣告免為假執行。
二、答辯之陳述：
(一)被告乙○○部分：被告乙○○固有傷害原告，惟原告請求之
    醫療費用部分，除其中94年10月1日所花費之醫療費用750元
    ，係因本件傷害所花用外，其餘憂鬱症所花費之費用均與本
    件無涉﹔另原告主張之工作損失，並無何證明﹔至本件衝突
    之發生，係因原告先持磚塊欲攻擊被告乙○○所致，原告就
    本件侵權行為之發生與有過失，原告請求之慰撫金額於法無
    據。
(二)被告甲○○部分：被告甲○○並無出手毆打原告丙○○，自
    不應負損害賠償責任。
   理  由
壹、被告乙○○部分
一、按刑事附帶民事訴訟之判決，應以刑事訴訟判決所認定之事
    實為據，刑事訴訟法第500條定有明文。
二、查本件原告丙○○主張被告乙○○有上揭傷害事實，此據被
    告乙○○自認在卷，並經本院刑事判決認定在案，有本院95
    年度上易字第1484號判決書可按，是被告乙○○確有傷害原
    告丙○○之事實，應堪認定。茲依民法第184條第1項規定：
    「因故意或過失，不法侵害他人之權利者，負損害賠償責任
    。故意以背於善良風俗之方法，加損害於他人者亦同」﹔同
    法第195條第1項前段規定：「不法侵害他人之身體、健康、
    名譽、自由、信用、隱私、貞操，或不法侵害其他人格法益
    而情節重大者，被害人雖非財產上之損害，亦得請求賠償相
    當之金額。」，本件原告丙○○主張被告乙○○傷害其身體
    ，致使其受有頭部外傷、枕頭血腫塊、頸部挫傷、腹部挫傷
    等傷害，因而先後於94年10月1日、10月3日前往三軍總醫院
    接受診療，而分別支出之醫療費用為750元及460元，有原告
    丙○○提出之三軍總醫院醫療費用收據證明二紙附卷可參，
    此屬原告丙○○因本件傷害而醫療上所必需之費用，依法自
    應予准許，至原告丙○○上開前往三軍總醫院診療所生之醫
    療費用雖計4318元，然其中僅1210元係原告丙○○實際支出
    ，其餘3108元係三軍總醫院向健保局申報之費用，原告丙○○自僅得就其實際支出之金額求償，逾此部分之醫療費用請
    求，尚非有理由；至原告丙○○以其因受本件之傷害致其頭
    部受嚴重外傷，精神受打擊而罹有輕度憂鬱症，並因而於94
    年11月4日、 95年3月30日、4月20日、4月26日及8月29日多
    次前往三軍總醫院神經內科、精神科及天主教靈醫會羅東聖
    母醫院胸腔科、神經內科診療，並提出因而所支出之醫療費
    用3220元，惟查原告丙○○所受之頭部、頸部等傷害已於94
    年10月1日、10月3日前往三軍總醫院急診醫學科、神經外科
    接受治療，至原告固提出三軍總醫院於 95年4月20日出具其
    罹患輕度憂慮症之診斷證明書，惟此已距原告因受本件傷害
    達 7月之久，且該診斷證明書並未載明原告究何以罹患該輕
    度憂慮症，而查原告因一時停車糾紛而與被告乙○○發生糾
    紛，致受本件傷害，然原告所受之傷害並非至為嚴重，嗣亦
    經治療痊癒，並未致其身體留有何無從治癒之遺害，而影響
    其精神，是原告並未能提出其罹患之輕度憂慮症與受本件傷
    害間有何因果關係，其因治療憂鬱症所花費之醫療費用核與
    本件無涉，此部分之醫療費用請求，尚非有理由。又原告並
    未提出其原有如何之工作收入，或其原有如何之工作能力因
    本件被告乙○○之傷害行為而有如何減損之證明，是原告丙○○請求被告乙○○賠償其工作上損失19萬80元，亦非有據
    ；至原告丙○○請求被告乙○○賠償精神慰撫金 130萬元，
    經本院斟酌兩造身分、經濟能力、社會地位、被告乙○○係
    因原告丙○○先持磚塊欲襲擊其始反擊傷害原告，惟被告乙○○在旁人勸阻之下仍持續毆打原告，且攻擊之部位為頭部
    ，原告所受之傷勢及因而所受之痛苦，認原告丙○○就被告
    乙○○傷害其身體所得請求賠償之精神慰撫金以 8萬元為當
    。
三、綜上所述，原告丙○○所得請求被告乙○○賠償之金額為 8
    萬1210元，在此範圍其並請求自起訴狀繕本送達翌日即95年
    9月12日起至清償日止，依年息百分之5計算之利息，洵屬有
    據，應予准許，逾此部分之請求，為無理由，應予駁回。而
    原告丙○○陳明願供擔保，聲請宣告假執行，就其勝訴部分
    ，核無不合，爰酌定原告丙○○應提供27,070元擔保金額准
    許之，至被告乙○○陳明如受不利益判決，願供擔保聲請免
    為假執行，爰酌定被告乙○○於假執行程序實施前，以81,2
    10元為原告預供擔保，得免為假執行。至原告丙○○敗訴部
    分，其假執行之聲請，因失所附麗，應予駁回。
貳、被告甲○○部分：
    按刑事訴訟諭知無罪、免訴或不受理之判決者，應以判決駁
    回原告之訴，刑事訴訟法第五百零三條第一項前段定有明文
    。本件被告甲○○被訴傷害案件，業經原審判決被告甲○○
    無罪，原告不服上訴本院，亦經本院判決上訴駁回在案，依
    照前開規定，自應駁回原告此部分附帶提起之民事訴訟。
據上論結，依刑事訴訟法第490條前段、第491條第10款、第 502
條第1項、第2項，民事訴訟法第390條第2項，判決如主文。
中    華    民    國    95    年    10    月    13    日
                  刑事第五庭    審判長法  官  吳  敦
                                      法  官  吳啟民
                                      法  官  張傳栗
以上正本證明與原本無異。
原告對被告甲○○部分及被告乙○○均不得上訴。
                                      書記官  何子傑
中    華    民    國    95    年    10    月    13    日


司法院資訊處製作；財團法人民間司法改革基金會備份。
